【裁判字號】    89,上易,2750
【裁判日期】    900117
【裁判案由】    業務侵占
【裁判全文】
臺灣高等法院臺中分院刑事判決                  八十九年度上易字第二七五０號
    上  訴  人
    即  被  告  丙○○
右上訴人因業務侵占案件，不服臺灣臺中地方法院八十九年度易字第二０二九號中華
民國八十九年十月二十四日第一審判決（起訴案號：臺灣臺中地方法院檢察署八十九
年度偵字第三二一二號、第九三０六號），提起上訴，本院判決如左：
      主  文
上訴駁回。
丙○○緩刑參年。
      事  實
一、丙○○係雲林縣斗六市○○路六一號台榮醫學器材股份有限公司（下稱台榮公司
    ）之董事長，對外代表公司執行業務，為從事業務之人，其於民國（下同）八十
    八年十二月十三日代表台榮公司與匯康股份有限公司（下稱匯康公司）訂立內容
    為「台榮公司所在地與匯康公司所在地之毗鄰土地，台榮公司同意分割五米寬度
    讓售匯康公司」之土地買賣合約後，竟意圖為自己不法之所有，而將匯康公司付
    給台榮公司之價金共新台幣（下同）一百七十萬元（起訴書誤載為一百七十五萬
    元），全部予以侵占入己。
二、案經台榮公司之股東甲○○、乙○○訴由臺灣臺中地方法院檢察署檢察官偵查起
    訴。
      理  由
一、訊據上訴人即被告丙○○，坦承右揭擔任台榮公司董事長，與匯康公司訂立土地
    買賣合約，自匯康公司收受一百七十萬元土地價款之事實不諱，惟矢口否認有侵
    占該筆土地價款之犯行，辯稱：該筆土地價款，伊均用在支付台榮公司水電費用
    、員工薪資、日常開銷，及償付前公司所積欠之債務云云。
二、然經查，前揭事實，業據告訴人即台榮公司股東甲○○、乙○○指訴綦詳，核與
    匯康公司之負責人陳添發證稱其已付給被告土地價款一百七十萬元之情節相符，
    並有前述之土地買賣合約書一份附卷可稽；又被告雖有提出員工之名單及支票存
    根十七紙以供調查，然員工皆無地址可資傳訊，被告亦稱無法聯絡，且各該支票
    存根所載之付款日，均在該支票帳戶八十八年十二月三日經公告拒絕往來之後，
    亦即皆未予兌現，此有雲林縣四湖鄉農會八十九年八月三十一日四農信字第二０
    ０一號函在卷可佐，原審再依被告所辯命其查報其以現金償付各該遭退票之債權
    人資料時，被告則以各該債權人均不願出庭之詞推諉，參以被告身為公司負責人
    ，卻未依照正常會計作業程序，將所收款項記入公司帳冊內，及其曾在原審諉稱
    ：「匯康公司給我的錢有一些是抵我以前欠他們的債」（原審八十九年七月二十
    五日訊問筆論），但為匯康公司負責人陳添發所否認，並稱「我們和丙○○之前
    都沒有金錢往來（所以無抵債之事），我們兩家公司雖然很近但不熟」（原審八
    十九年八月十日訊問筆錄）等情觀之，被告顯然並未將該筆土地價款用於公司之
    支出，至為明灼。告訴人甲○○、乙○○於本審言辭辯論期日改稱：「據伊等事
    後查證結果，被告有將款項用於發放員工薪資等屬實」云云，則應係事後願意諒
    解被告之迴護言辭，連同被告否認犯罪，所為卸責之辯解，均不足採信，被告犯
    行洵堪認定。
三、被告在台榮公司擔任董事長一職，負責綜理公司全部之業務，為從事業務之人。
    故核其所為，係犯刑法第三百三十六條第二項之業務侵占罪。原審以被告犯行明
    確，而適用刑法上開法條及罰金罰鍰提高標準條例第一條前段之規定，並審酌被
    告犯後弗承犯行猶無悔意、侵占款項非微等一切情狀，處有期徒刑柒月。其認事
    用法，核無違誤，量刑亦屬允當適中，被告否認犯罪，上訴意旨指摘原審判決不
    當，顯無理由，應予駁回。惟被告未曾受有期徒刑以上刑之宣告，此有台灣高等
    法院被告全國刑案資料查註紀錄表在卷可證，因本件告訴人甲○○、乙○○既已
    願意諒解被告而不欲追究，且被告經此起訴審判，並為科刑之判決後，亦應已知
    所警惕，無再犯之虞，本院認所宣告之刑以暫不執行為適當，爰併予宣告緩刑參
    年，以資惕勵。
四、據上論斷，應依刑事訴訟法第三百六十八條、刑法第七十四條第一款，判決如主
    文。
本案經檢察官柯良彥到庭執行職務。
中      華      民      國      九十     年       一      月     十七   日
                                    臺灣高等法院臺中分院刑事第八庭
                                          審判長法  官  羅  得  村
                                                法  官  劉  榮  服
                                                法  官  古  金  男
右正本證明與原本無異。
不得上訴。
                                                書記官  林  世  傑
中      華      民      國      九十     年       一      月     十八   日
附錄論罪科刑法條
刑法第三百三十六條第二項：
對於業務上所持有之物，犯前條第一項之罪者，處六月以上五年以下有期徒刑，得併
科三千元以下罰金。


司法院資訊處製作；財團法人民間司法改革基金會備份。
